【裁判字號】    92,上易,701
【裁判日期】    921007
【裁判案由】    傷害
【裁判全文】
臺灣高等法院刑事判決                            九十二年度上易字第七０一號
    上  訴  人  臺灣板橋地方法院檢察署檢察官
    上  訴  人
    即  被  告  丙○○○
              （即章秋馨）
    選任辯護人  楊  揚律師
右上訴人因被告傷害案件，不服臺灣板橋地方法院九十一年度易字第一二七四號，中
華民國九十一年十二月二十四日第一審判決（起訴案號：臺灣板橋地方法院檢察署九
十一年度偵字第四六二０號），提起上訴，本院判決如左：
    主  文
上訴駁回。
    事  實
一、丙○○○與戊○○係鄰居關係，民國九十年十月二十六日晚上八時四十分許，丙○○○因懷疑戊○○破壞其自用小客車，竟基於傷害人身體之犯意，在臺北縣板
    橋市○○路一六五巷二號前，徒手毆打戊○○，致其受有頭部外傷、左臉頰挫傷
    ，及用腳踢下部，致其受有左睪丸挫傷等傷害。
二、案經戊○○訴由臺北縣政府警察局海山分局報請臺灣板橋地方法院檢察署檢察官
    偵查起訴。
    理  由
一、訊據被告丙○○○矢口否認有何傷害犯行，辯稱：並未毆打告訴人戊○○，戊○○所提出之驗傷單並不實在云云，選任辯護人則為被告辯稱：即使被告有毆打戊○○，然驗傷單所載僅為推測之詞，不能證明戊○○因此受傷，被告仍不構成傷
    害罪云云；另選任辯護人為被告辯護略以：(1)證人戴能宗涉嫌教唆案外人黃國軒
    及黃台基父子於九十一年五月及十二月毆打被告，洪進欽為神壇乩童，楊正賢於
    九十一年四月糾集多人至被告住處恐嚇，故該三人之證言不可採信。(2)證人丁○○、甲○○業已證明被告並未毆打告訴人。(3)警員庚○○已證明告訴人身上並沒
    有外傷，故卷附中英醫院診斷證明書與事實不符。(4)告訴人係於證人乙○○到達
    時，故意佯稱疼痛，並自行掌摑臉部及脖子，使之呈現微紅，證人乙○○既非案
    發時在場之人，其證言應無證據能力等語。惟查：
    (1)右揭犯罪事實業據告訴人戊○○指訴稱：「當時我在我住的地方樓下與朋友喝
      酒，丙○○○由住所下來看到自己之車輛遭人毀損，看到我就說是我所做的，
      我就說不是我所做的，而她就一直說是我所做的，一直罵我說是我所做的，我
      就把椅子拿起來往地上丟，之後丙○○○就打我，用腳踢我下部及用手打我臉
      部，因有朋友看到就把我拉至旁邊」等語（參偵查卷第三頁）綦詳。
    (2)經原審傳訊並隔離訊問當日在場之證人，證人戴能宗證稱：「我認識戊○○，
      也認識被告，因為我是鄰長，當天戊○○在我那邊泡茶，我那邊是一間神壇，
      是在一樓，被告住在我家樓上二樓，戊○○在我的神壇裡面泡茶，被告的車子
      停在神壇旁邊的巷子裡面，後來就聽到被告在罵她的車子被人家刮傷，被告就
      說那是戊○○刮的，被告就走過來，一直罵戊○○，戊○○就否認，我們在場
      的人就叫戊○○先離開，戊○○起身準備走到巷子對面準備回家，之後被告就
      和戊○○面對面，被告就先打戊○○耳光，並用腳踢戊○○的下體，而戊○○
      邊走，被告邊追著打戊○○，被告從戊○○的背後踢戊○○的，我當時看到戊○○的左邊臉上有紅腫，戊○○走到巷口和被告的先生講話，被告還從戊○○
      的腰部後面用腳踢了好幾下，然後戊○○就蹲下並且去報警。巷口距離我的神
      壇約十公尺」（九十一年六月七日訊問筆錄）。證人即楊正賢證稱：「我當時
      有看到被告打戊○○，我當天有在場，戴能宗、洪進欽、戊○○也有在場，我
      們當時是在戴能宗的神壇泡茶，被告從二樓下來，走到車子邊，就說她的車子
      被刮，就走進來指著戊○○就說是戊○○刮的，戊○○並不理會被告，就站起
      來往外面走，當戊○○離開的時候，被告從後面攻擊戊○○，對戊○○拳打腳
      踢，戊○○回過身來，被告又繼續打戊○○，有踢到戊○○的胯下，並用手打
      戊○○的身體、頭部，都是用空手打，戊○○都沒有還手，戊○○走到巷口和
      被告的先生講話的時候，又被被告從後面打，也是對戊○○拳打腳踢，被告在
      戊○○的旁邊也置之不理，之後警察就到了」、「我當時是站在神壇的門口看
      的，當時戴能宗也在神壇門口，因為事發突然，所以我們大家都沒有想到要去
      制止，而且過程也很快，來不及反應」（同前訊問筆錄）。證人洪進欽證稱：
      「我要證明我當時有看到被告打戊○○，我當天有在場，戴能宗、楊正賢、戊○○也有在場，我們當時是在戴能宗的神壇泡茶，被告從二樓下來，走到車子
      邊，就說她的車子被刮，就走進來指著戊○○就說是戊○○刮的，戊○○並不
      理會被告，就站起來往外面走，當戊○○站起來的時候，被告就打戊○○的耳
      光，並用腳踢戊○○的胯下，戊○○往外走，被告又用手從後面打戊○○的背
      ，戊○○走到巷口遇到被告的先生，戊○○在跟被告先生講話的時候，戊○○
      和被告的先生面對面的時候，被告又從旁打戊○○的頭、臉、身體等處，也有
      用腳踢戊○○，我們就過去勸架，之後警察就到了，當天處理的警員有兩名」
      （同前訊問筆錄），與告訴人於原審指訴稱：「當天被告下樓看到她的車子被
      刮到，就指著我說是我刮的，我當天在戴能宗的神壇泡茶，被告從二樓下來，
      走到車子邊，就說她的車子被刮，就走進來指著我就說是我的，我並不理會被
      告，我跟被告說車子不是我刮的，被告就在旁邊一直罵，在場的人就叫我不要
      理她，就叫我離開，就站起來往外面走，當我站起來的時候，被告就從正面打
      我的耳光，並用腳踢我的胯下，我往外走，被告又跟過來，被告又用手從後面
      打我的背，我走到巷口遇到被告的先生，我在跟被告先生理論的時候，我和被
      告的先生面對面的時候，被告又從旁打掉我的眼鏡，後來隔壁的鄰居住在臺北
      縣板橋市○○路一六五巷六號五樓的李玉真就把我拉走，之後警察就到了，警
      察就叫我到警察局去製作筆錄。當天處理的警員有兩名」（九十一年六月七日
      訊問筆錄）等情節，互核大致相符，被告章秋馨有毆打告訴人之事實，已足認
      定，被告徒以證人戴能宗涉嫌教唆案外人黃國軒及黃台基父子於九十一年五月
      及十二月毆打被告，洪進欽為神壇乩童，楊正賢於九十一年四月糾集多人至被
      告住處恐嚇等情，進而否認該三人之證言，即非可採。
    (3)告訴人受有傷害並提出中英醫院驗傷診斷書一紙附卷可稽，被告及其選任辯護
      人固辯稱告訴人所提出之驗傷單並不實在云云。惟查，原審依職權函調中英醫
      院告訴人全部驗傷病歷，並訊問證人即診斷證明書所載診治醫師己○○，依其
      於原審證稱：「挫傷是指鈍物所造成的傷害，依照病歷上之記載並無出血之情
      形，受到鈍物傷害，有可能會在數小時之後再出現傷害，如腫脹等情形，如果
      受到撞擊的程度嚴重的話，應該可以立刻看到傷害的情形，但若撞擊的程度不
      嚴重的話，因為微血管緩慢的出血，可能在數小時後，才看到腫脹或瘀血的情
      形」。「診斷證明書上左睪丸挫傷是根據病人的陳述，左睪丸附近疼痛，我們
      依據理學的診視，在病人的左睪丸處有壓痛的情形，但當時外觀上並無異狀」
      。「挫傷是傷害造成的原因，瘀傷是傷害造成的結果。傷害若看到瘀血，可以
      寫瘀傷，若是沒有看到瘀傷，而病患主訴遭到鈍器的打擊，我們就記載為挫傷
      ，挫傷的外觀可能為腫脹、瘀血、壓痛、變形。戊○○在外觀上並無異狀，所
      以我們就寫挫傷，因為是病人陳述左臉頰、左睪丸被打，但外觀上看不出來，
      而在我們診斷時會壓痛，所以我們就記載為挫傷。通常會有壓痛的話，不經過
      詢問直接觸摸就會有疼痛的反應，所以我們在診視時會特別小心，是從正常的
      地方往患側摸，來作為我們的診斷，但是這是屬於比較臆測性，因為未經過病
      理的檢驗，我專長是在治病。外傷是外界因素所造成的傷害，確實有可能看不
      出來表面的異狀。我們是依照病人的主訴，再加上理學的檢視來認定，當時病
      患除壓痛外，經過各種檢查並沒有發現異狀。戊○○的急診病歷表上記載臉部
      有壓痛，因為沒有見血，所以沒有外傷」。「通常有壓痛的情形，不一定會有
      紅腫的情形，可能會在數小時或幾天後才紅腫」（九十一年九月二十七日審判
      筆錄），故本件驗傷診斷證明書之記載縱屬簡略，告訴人所受傷害，既經專業
      人員鑑驗屬實，則告訴人所受傷害之徵狀雖僅為壓痛，然仍顯屬因物理因素所
      造成，自不能謂為並未受傷，且於無其他積極事證足以推翻證人前揭具結後之
      證詞的情形下，自不得漫指告訴人所提出之驗傷單不實。
    (4)證人即接受告訴人報案並製作筆錄之臺北縣政府警察局板橋分局江翠派出所警
      員庚○○雖於原審證稱：當時沒有看到戊○○身上有任何受傷情形，就我當時
      目視所及，戊○○當時身上並沒有外傷等語，然通常情形除非有流血，否則如
      非專業醫生，於未詳細診視上，自外觀上很難明顯看出受傷情形，故該證言不
      能為有利被告之證明，更何況其又證稱：替戊○○製作筆錄時，戊○○表示他
      頭部及下體有被打，而且感到疼痛」等語（九十一年六月七日訊問筆錄）。證
      人即到場處理之警員陳天銘亦證稱：當時告訴人說他有受傷，我們有請他到警
      局製作筆錄等語（九十一年六月二十五日訊問筆錄），依告訴人當場及製作筆
      錄時均表示受傷，並就受傷部位始終陳述一致等情，難謂其受傷之情節係事後
    (5)證人乙○○於案發時雖未在場，就被告是否傷害告訴人之情形，固屬傳聞而無
      證據能力，惟依其證稱：「他（指告訴人）打電話給我說他受傷了，人在江翠
      派出所門口，要我過去幫他處理，我到場後看到他蹲在派出所門口，頭低低的
      ，不方便站起來走路，我就和他太太一起扶他上車，到文化路中英醫院看診，
      當時有檢視戊○○的傷勢，他的臉部和脖子紅紅的，其他部位沒有查看」等語
      ，足以證明告訴人當時確有受傷，就受傷乙節並非選任辯護人所稱之無證據能
      力，基於此亦可證明告訴人確有受傷，而其所受之傷並非自行掌摑臉部及脖子
      ，使之呈現微紅，故被告及選任辯護人此部分辯解不足採信。
    (6)證人甲○○於本院時先證稱：九十年十月二十六日晚上，我去找她（指被告）
      談麵包生意，離開時，被告說要順便去超市，有一起下樓，下樓時有遇到戊○○，他和一些人在樓下泡茶或喝酒，丙○○○向戊○○要板子，雙方一言不合
      吵了起來丙○○○和戊○○沒有打架，只是吵架，丙○○○說「板子還我」，
      戊○○在罵「三字經」，吵架之後一、二分鐘左右，丁○○回來，我只去她家
      一次所以確定當天就是九十年十月二十六日等語，惟經告訴人請求本院訊問後
      ，則改稱不敢確定當天就是九十年十月二十六日，且被告丙○○○亦稱當天甲○○到家是談生意，但談何種生意因事隔已久記不清楚等語，與證人甲○○明
      確證稱是談麵包生意等語亦不相同，顯見證言之信憑性不足以為有利被告之證
      明。又證人丁○○雖證稱：我是正巧回去，看到我太太和戊○○在靠近馬路的
      地方吵架，戊○○喝醉酒一直罵，我就叫我太太和甲○○先走，沒有看到吵架
      雙方有人受傷，但要離開警察局時，我有請警察詳細查看清楚，當時戊○○的
      臉上、身上確實沒有任何傷痕等語，惟證人丁○○與被告間是夫妻關係，所為
      之證言難免偏頗，且其所證稱之回家時點亦與甲○○稱吵架之後一、二分鐘左
      右丁○○回來等語不同，在在不能為有利被告之證明。
    (7)綜上所述，被告所辯顯係卸責之詞，委無足採，本件事證已臻明確，被告之犯
      行已足堪認定，自應依法論科。
二、核被告所為，係犯刑法第二百七十七條第一項之普通傷害罪。
三、原審依刑事訴訟法第二百九十九條第一項前段，刑法第二百七十七條第一項、第
    四十一條第一項前段，罰金罰鍰提高標準條例第一條前段、第二條，並審酌被告
    與告訴人間因鄰里相處不睦而生怨隙，未思理性解決紛爭，竟率而爭執尋釁，而
    為本件犯行，犯後任意指摘、飾詞圖卸，拒絕與告訴人進行調解或和解，顯然毫
    無悔意，兼衡告訴人所受傷害尚屬輕微等一切情狀，量處拘役五十日，並諭知易
    科罰金之折算標準，其認事用法核無違誤，量刑亦稱允當，被告提起上訴仍執詞
    否認犯行，為無理由，應駁回其上訴；另檢察官循告訴人之請求提起上訴，略以
    「原審量處拘役五十日，顯屬輕縱，不足遏止被告犯行」等語，請求撤銷改判，
    同為無理由，應駁回其上訴。
據上論斷，應依刑事訴訟法第三百六十八條判決如主文。
本案經檢察官陳明光到庭執行職務。
中      華      民      國      九十二      年     十     月     七     日
                              臺灣高等法院刑事第二十一庭
                                  審判長法  官  葉  騰  瑞
                                        法  官  莊  明  彰
                                        法  官  黃  國  忠
右正本證明與原本無異。
不得上訴。
                                        書記官  劉  貞  達
中      華      民      國      九十二      年     十     月     七     日
附錄本案論罪科刑法條全文
刑法第二百七十七條：
傷害人之身體或健康者，處三年以下有期徒刑、拘役或一千元以下罰金。
犯前項之罪因而致人於死者，處無期徒刑或七年以上有期徒刑；致重傷者，處三年以
上十年以下有期徒刑。


司法院資訊處製作；財團法人民間司法改革基金會備份。
